臺灣臺中地方法院刑事判決　　　　　　　　　　　　九十二年度交易字第五五九號
　　公　訴　人　臺灣臺中地方法院檢察署檢察官
　　被　　　告　甲○○
　　選任辯護人　劉家驥律師
右列被告因過失致死案件，經檢察官提起公訴（九十二年度偵字第一○三八○號），
本院判決如左：
    主  文
甲○○無罪。
    理  由
一、公訴意旨略以：被告甲○○於民國九十一年十二月十七日上午七時許，駕駛ＡＢ
    ─１８８５號自小客車，沿臺中市○○路行駛，於同日上午七時五十分許，行駛
    至該路段５２之２５３號前，本應注意停車時應依車輛順向方向緊靠道路右側，
    其右側前後輪胎外側距離緣石路面邊緣不得逾四十公分，而依當時情形，又無不
    能注意之情事。竟疏於注意將車輛任意停放距路面邊緣一公尺多之處，即下車至
    上開路段５２之２５５號屋內找朋友（公訴人嗣於本院審理時追加事實認：被告
    甲○○在停車之際與被害人發生擦撞）。適李昌達騎乘ＳＸＪ─９９７號機車行
    經該處，亦未加注意而撞上甲○○所停放之車輛，致人車倒地，經緊急送醫，仍
    不治死亡，因認被告甲○○涉有刑法第二百七十六條第一項之過失致死罪嫌等語
    。
二、按犯罪事實應依證據認定之，無證據不得認定犯罪事實。又不能證明被告犯罪者
    ，應諭知無罪之判決，刑事訴訟法第一百五十四條第二項、第三百零一條第一項
    分別定有明文。又刑事訴訟法上所謂認定犯罪事實之證據，係指足以認定被告確
    有犯罪行為之積極證據而言；告訴人之告訴，係以使被告受刑事訴追為目的，故
    其陳述是否與事實相符，仍應調查其他證據以資審認（最高法院二十九年上字第
    三一○五號判例、五十二年臺上字第一三００號判例參照）。又事實之認定，應
    憑證據，如未能發現相當證據，或證據不足以證明，自不能以推測或擬制之方法
    ，為裁判基礎（最高法院四十年臺上字第八六號判例參照）。且認定犯罪事實所
    憑之證據，雖不以直接證據為限，間接證據亦包括在內，然而無論直接證據或間
    接證據，其為訴訟上之證明，須於通常一般之人均不致有所懷疑，而得確信其為
    真實之程度者，始得據為有罪之認定，倘其證明尚未達到此一程度，而有合理之
    懷疑存在而無從使事實審法院得有罪之確信時，即應由法院為諭知被告無罪之判
    決（最高法院七十六年臺上字第四九八六號判例參照）。
三、公訴人認被告於停車之際與被害人發生擦撞及任意停車不當，致被害人不慎擦撞
    後倒地死亡，而認被告應負過失致死罪責，無非以：被告停車時，應注意停車時
    應依車輛順向方向緊靠道路右側，其右側前後輪胎外側距離緣石或路面邊緣不得
    逾四十公分。道路交通安全規則第一百十二條第二項訂有明文，被告停車時自應
    注意上開規定，且依當時情形，又無不能注意之情事。依現場圖觀之，車道白線
    距離路面邊緣有六公尺，而其車輛左側距該白線為二．四公尺，加上其車身之寬
    度，依此推算，再參佐現場照片，車輛右側距離路面邊緣已近二公尺。在本件肇
    事地點之前約四棟房子距離處，道路為彎道，而其停車位置是道路彎道後十餘公
    尺處，被害人騎乘機車行經該彎道，被告又未緊靠右停車且離路面邊緣近二公尺
    ，致被害人亦未及時反應而煞避不及，撞上被告之車輛等語，為其論據。
四、訊據被告甲○○坦承有將車輛停放該處及被害人撞擊後因本件車禍事故死亡之事
    實，惟堅詞否認有何過失致死犯行，辯稱略以：伊將車停好之後，被害人才撞到
    伊的車。伊當時不在車內，伊聽到碰撞聲後出來，發現伊的照後鏡掉了，就趕快
    打電話報警，伊認為伊沒有何過失等語。是以本件所應探究者，係被告肇事當時
    究竟是否仍在將車輛停靠路旁之際？被告停車行為與本件車禍事故間有否因果關
    係？經查：
  (1)公訴人於本院審理時補充陳述稱：「（證人）趙美珠警訊時稱她出來時，就已經
    看到被告站在被害人旁邊，後來又改稱她家的門沒有關，顯然已經串供好了。本
    件車禍刮地痕約十二公尺，但趙美珠家距離車禍現場只有五公尺，趙與被告不可
    能同時到達車禍現場。被告原本就要停車在二五五號前，因為發生擦撞，才會將
    車輛倒退到二五三號前。且一般停車應該是車頭向內，怎麼可能撞及後的位置，
    被告的車頭是向外，顯然是倒車形成的。被告的左側車身受損，應是行動間擦撞
    才有可能。二五三號是營業地點，被告不可能將車停在該處，且被告剛才說那個
    地方有人在加水，那不就有證人可以證明，為何找不到人。」等語，公訴人因而
    認為被告當時是行進間導致被害人發生擦撞，被告應負過失致死責任等語。然證
    人趙美珠於九十二年一月三日警詢（見相驗卷第三十四頁）及九十二年五月二十
    七日偵訊（見相驗卷第五十二頁）時均證稱當時在屋裡，聽到碰撞聲就出來看，
    伊看到機車騎士已倒在路中央，被告在他的身邊等語，在警詢中證人趙美珠並證
    稱：「車禍當時我在廚房」、「（甲○○）應該是剛要進來找我們‧‧‧」等語
    ，是以依證人趙美珠之證言，在肇事前應尚未見到被告，應非與被告一同至事故
    現場，而係在聽到碰撞聲後才到現場，是證人趙美珠證述聽到碰撞聲就出來看，
    伊看到機車騎士已倒在路中央，被告在他的身邊等語，與一般常情並無不符之處
    ，應屬可採。又公訴人另認一般停車應該是車頭向內，怎麼可能撞及後的位置，
    被告的車頭是向外，顯然是倒車形成的。被告的左側車身受損，應是行動間擦撞
    才有可能等語。然查，本件被告車輛損壞處依附卷現場相片所示為左側後照鏡及
    車門靠後照鏡部分處，車後擦痕部分被告否認為肇事時之撞痕，且本件依被害人
    機車現場相片及相驗卷第十四頁現場草圖所示，被害人機車係右側車身受損，車
    頭部分並無受損之情形，如被害人先擦撞被告所有汽車後方，被害人機車車頭應
    有受損情形，且撞擊失控下，又豈可能再撞擊被告之左後照鏡，是以本件應係被
    害人機車右側車身撞擊被告所有汽車左後照鏡及附近車身，應可認定。又依附卷
    道路交通事故現場圖所示，被告事故後繪測之停車位置左前輪距道路邊線二點一
    公尺，左後輪距道路邊線二點四公尺，雖確實有車頭向外之情形，然被告車輛左
    側車身受損及有車頭向外之情形僅能證明撞擊點及被告停車位置有車頭向外偏斜
    之情形，並不能因此推論被告當時係在倒車停車狀態中甚明。是並無證據證明被
    告在事故發生當時係於停車之動態狀況中。
  (2)又依附卷道路交通事故調查報告表、現場圖、現場相片所示，被告於事故當時停
    車位置為：左前輪距道路邊線二點一公尺，左後輪距道路邊線二點四公尺，車道
    邊線距離路面邊緣有六公尺，扣除車身寬度後，被告車輛停車右側距離路面邊緣
    應已逾道路交通安全規則第一百十二條第二項：停車時，應注意停車時應依車輛
    順向方向緊靠道路右側，其右側前後輪胎外側距離緣石路面邊緣不得逾四十公分
    之規定甚明。惟本件被告停車雖確有違反道路交通安全規則之規定，然違反道路
    交通安全規則並非即推論應負刑事責任，仍應審究被告之違規行為與本件車禍之
    發生間有無因果關係。再查，依前所述，本件被告於事故當時停車位置為，左前
    輪距道路邊線二點一公尺，左後輪距道路邊線二點四公尺，即告訴人騎乘機車得
    通行之慢車道尚有二點一公尺之寬度，以一般道路行車之狀況，在有二點一公尺
    慢車道之情形下，騎乘機車通行應無困難。又本件經本院受命法官至現場勘驗結
    果，事故現場之臺中市○○路段前雖為彎道，然依被害人行向之臺中市○○路由
    永春南路往五權西路方向係向左彎之彎道，視野較直路更佳，此有本院履勘現場
    之現場相片在卷足參，由被害人行車方向觀之，應更得清楚前方有無車輛停車。
    是以在本件被告停車之位置慢車道尚有二點一公尺，且停車位置亦未阻擋被害人
    行車之視線，亦無讓被害人無從得知停車位置之情形，實難認被告之停車行為與
    本件車禍發生間有何因果關係。準此，本院認本件車禍之肇事原因，係被害人駕
    駛機車未注意車前狀況，且駕駛機車操控不當撞及路邊停車所致，被告並無肇事
    因素。
五、綜上所論，公訴人所舉事證不足以證明被告於本件車禍中有所過失，則在無積極
    證據足可認定被告犯有公訴人所指之犯行之情形下，即屬不能證明被告犯罪，揆
    諸首揭說明，本院自應為被告無罪之諭知。
據上論斷，應依刑事訴訟法第三百零一條第一項，判決如主文。
本案經檢察官乙○○到庭執行職務。
中      華      民      國    九十三    年      八      月      五      日
                              臺灣臺中地方法院交通法庭
                                  審判長法  官  許  金  樹
                                        法  官  王  靜  秋
                                        法  官  張  清  洲
右正本證明與原本無異。
如不服本判決，應於送達後十日內向本院提出上訴狀（須附繕本），上訴於臺灣高等
法院臺中分院。
                                        書記官
中      華      民      國    九十三    年      八      月      五      日
